# 独立性请教

提问人：qinlin123 时间：2021-09-18 20:33:08
请教陈版主，目前一朋友在会计师事务所任职，并作为某一企业IPO申报过程中的项目经理（非签字注册会计师），该项目上市后第一年，朋友作为其年报审计的签字注册会计师，现在朋友由于有了小孩，决定离开事务所，该企业对朋友有意，邀请朋友到该企业任职内审部部长，上述情形是否涉及影响独立性的情形，后续如该企业执行员工激励计划，朋友作为其中的一员是否可行。目前，朋友在事务所的职级为经理。

回答人：chenyiwei
应参考《中国注册会计师职业道德守则第 4 号——审计和审阅业务对独立性的要求（ 2020 年 12 月 17 日修订）》的以下规定考虑：
第九十九条 如果审计客户的董事、高级管理人员或特定员工，曾经是审计项目团队的成员或会计师事务所的合伙人，可能因密切关系或外在压力产生不利影响。
第一百条 如果会计师事务所前任合伙人或审计项目团队前任成员加入审计客户，担任董事、高级管理人员或特定员工，会计师事务所应当确保上述人员与会计师事务所之间不再保持重要交往。如果会计师事务所与该类人员仍保持重要交往，除非同时满足下列条件，否则将产生非常严重的不利影响，导致没有防范措施能够消除不利影响或将其降低至可接受的水平：
（一）该人员无权从会计师事务所获取报酬或福利，除非该报酬或福利是按照预先确定的固定金额支付的；
（二）应付该人员的金额（如有）对会计师事务所不重要；
（三）该人员未继续参与，并且在外界看来未参与会计师事务所的经营活动或职业活动。
即使同时满足上述条件，仍可能因密切关系或外在压力对独立性产生不利影响。
第一百零一条 如果会计师事务所的前任合伙人加入某一实体并担任董事、高级管理人员或特定员工，而该实体随后成为会计师事务所的审计客户，则可能因密切关系或外在压力对独立性产生不利影响。
不利影响存在与否及其严重程度主要取决于下列因素：
（一）该人员在审计客户中担任的职位；
（二）该人员将与审计项目团队交往的程度；
（三）该人员离开审计项目团队或会计师事务所合伙人职位的时间长短；
（四）该人员以前在审计项目团队、会计师事务所中的角色，例如，该人员是否负责与客户管理层和治理层保持定期联系。
会计师事务所应当评价不利影响的严重程度，并在必要时采取防范措施消除不利影响或将其降低至可接受的水平。
举例来说，防范措施可能包括：
（一）修改审计计划；
（二）向审计项目团队分派与该人员相比经验更加丰富的人员；
（三）由适当复核人员复核前任审计项目团队成员已执行的工作。
第一百零二条 如果审计项目团队某一成员参与审计业务，当知道自己在未来某一时间将要或有可能加入审计客户时，将因自身利益对独立性产生不利影响。会计师事务所应当制定政策和程序，要求审计项目团队成员在与审计客户协商受雇于该客户时，向会计师事务所报告。
在接到报告后，会计师事务所应当评价不利影响的严重程度，并在必要时采取防范措施消除不利影响或将其降低至可接受的水平。
举例来说，防范措施可能包括：
（一）将该成员调离审计项目团队，可能能够消除不利影响；
（二）由适当复核人员复核该成员在审计项目团队中作出的重大判断，可能能够将不利影响降低至可接受的水平。
第二节 属于公众利益实体的审计客户
第一百零三条 如果某公众利益实体的关键审计合伙人加入该审计客户，担任董事、高级管理人员或特定员工，除非该合伙人不再担任该公众利益实体的关键审计合伙人后，该公众利益实体发布的已审计财务报表涵盖期间不少于十二个月，并且该合伙人未参与该财务报表的审计，否则独立性将视为受到损害。
第一百零四条 如果会计师事务所前任高级合伙人（或管理合伙人，或同等职位的人员）加入属于公众利益实体的审计客户，担任董事、高级管理人员或特定员工，除非该高级合伙人不再担任该职位已超过十二个月，否则独立性将视为受到损害。
第一百零五条 如果由于企业合并，导致出现第一百零三条和第一百零四条所述的情形，在同时满足下列条件时，不视为独立性受到损害：
（一）该人员接受该职务时，并未预料到会发生企业合并；
（二）该人员在会计师事务所中应得的报酬或福利都已全额支付，除非该报酬或福利是按照预先确定的固定金额支付的，并且应付该人员的金额对会计师事务所不重要；
（三）该人员未继续参与，或在外界看来未参与会计师事务所的经营活动或职业活动；
（四）已就该人员在审计客户中的职位与治理层沟通。
一般情况下不建议在担任项目组成员期间离职后立即加入审计客户，并承担可能对财务报表产生影响的职位。